臺灣高等法院臺中分院刑事判決　　　　　　　　　　九十三年度上訴字第四六○號
　　上　訴　人　臺灣台中地方法院檢察署檢察官
　　被　　　告　甲○○
右上訴人因被告妨害自由等案件，不服臺灣臺中地方法院九十三年度訴字第一四０號
中華民國九十三年二月十八日第一審判決（起訴案號：臺灣臺中地方法院檢察署九十
一年度偵字第二三九一八號），提起上訴，本院判決如左：
      主  文
原判決撤銷。
甲○○共同以非法方法，剝奪人之行動自由，處有期徒刑肆月，如易科罰金，以佰
元折算壹日。
      事  實
一、甲○○係六合彩賭博俗稱之「柱腳」，前於民國（下同）九十二年間因犯意圖營
    利聚眾賭博罪，經台灣台中地方法院判處有期徒刑五月，並經本院判決上訴駁回
    確定，嗣於九十二年六月二十日易科罰金執行完畢（於本案不構成累犯），詎其
    於九十一年八月三十一日十七時三十分許，因懷疑乙○○與友人共謀向其詐賭六
    合彩彩金一百餘萬元，即以商談簽賭債務為由，聯絡乙○○至其位於臺中市○○
路二七四號住所前，甲○○為對乙○○催討賭債，即與友人即不詳姓名年籍綽號
    「小龍」之成年男子及其餘不詳姓名年籍之成年男子近十人，共同基於妨害自由
    及傷害之犯意聯絡，即告知「小龍」等人乙○○將至其住處，於乙○○抵達上址
    處所前之際，甲○○即推由「小龍」等人即出手毆打乙○○並違反乙○○之意願
    ，將乙○○強押上其等車內，並在車上接續毆打乙○○。連同甲○○所駕駛之車
    輛共三部車，行至臺中縣豐原市區某處，「小龍」等人將乙○○強押進入該處空
    屋內，並以手銬（未扣案）銬住乙○○，以毛巾（未扣案）蓋住其眼睛，以前開
    方式剝奪其行動自由，續由綽號「小龍」等人接續毆打乙○○，致乙○○因而受
    有後側頭部挫傷、血腫、皮下出血四ｘ二ｘ零點八公分、兩側眼球挫傷血腫、出
    血、視力模糊、左前臂挫傷、皮下出血三ｘ二ｘ零點八公分、右側眼臉部挫傷血
    腫二ｘ一ｘ零點八公分之傷害。
二、案經乙○○訴由臺中市警察局第二分局報請臺灣臺中地方法院檢察署檢察官偵查
    起訴。
      理  由
一、訊據被告對於右揭犯罪事實坦承不諱，並經告訴人乙○○於警詢及偵訊時指訴綦
    詳（見偵查卷第八、九、二十六、三十九、五十七頁），參以證人即承辦員警張
    順吉於偵訊時結證在卷（見偵查卷第二十一、二十二頁），復有診斷證明書一紙
    附卷可稽（見偵查卷第十一頁）。又被告於原審供承：「小龍」等人是伊叫他們
    來和告訴人談詐賭的事，「小龍」等人不認識告訴人，伊之前有告訴「小龍」告
    訴人之特徵，在告訴人被押之地點有目睹告訴人被「小龍」等人毆打至其出口制
    止為止，有預見到「小龍」等人會以暴力非法之方式來對告訴人處理賭債等語（
    見原審卷第二十三至二十九頁），足認被告對上開犯行，事先即與綽號「小龍」
    等有犯意聯絡，而推由綽號「小龍」人實施犯行甚明。本件事證明確，被告犯行
    堪以認定。
二、核被告所為，係犯刑法第二百七十七條第一項之普通傷害罪及第三百零二條第一
    項之以非法之方法剝奪人之行動自由罪。被告與不詳姓名年籍綽號「小龍」等人
    間就本件犯行，有犯意聯絡及行為分擔，為共同正犯。被告雖未直接實施傷害及
    妨害自由等行為，惟與其他共犯共謀本案犯行，依司法院大法官會議釋字第一０
    九號解釋「以自己共同犯罪之意思，事先共謀，而由其中一部分之人實施犯罪之
    行為者，均為共同正犯」之意旨，亦應論以共同正犯。又被告前揭傷害行為本質
    ，係以接續之意思，於密接時間、地點，以類似方法分別犯同一之罪，係接續犯
    ，為實質上一罪。其所犯上開二罪間，有方法結果之牽連關係，為牽連犯，應依
    刑法第五十五條之規定，從一重之刑法第三百零二條第一項之以非法之方法剝奪
    人之行動自由罪論處。原審以被告罪證明確，依法論罪科刑，固非無見，惟查：
    原判決於事實欄記載：「甲○○並預見其友人即不詳姓名年籍綽號『小龍』之成
    年男子夥同其餘不詳姓名年籍之成年男子近十人，為對乙○○催討賭債，共同基
    於妨害自由及傷害之犯意聯絡而不違背其本意．．．」，似乎認定被告對於綽號
    「小龍」等人對告訴人之傷害及妨害自由行僅有預見其發生而不違背其本意之不
    確定故意，然而，同時又認定被告與綽號「小龍」等人對於本案犯行有犯意聯絡
    ，前後矛盾，而有未洽。檢察官上訴意旨以被告有前科紀錄，犯罪動機、目的及
    手段十分無理又可惡，犯罪後未與被害人和解，態度欠佳等指摘原判決量刑過輕
    ，經本院審酌下列一切情狀，認為尚無可取，惟原判決既有上述可議之處，自屬
    無可維持，應由本院撤銷改判。審酌被告係有社會經驗及相當智識之人，竟不謀
    正當途徑解決紛爭，而逕行夥黨以非法暴力方式處理糾紛，非但未能解決紛爭，
    並造成告訴人身心傷害匪淺，惟念及被告供承犯行，犯後態度尚可，然迄今尚未
    與告訴人達成和解等一切情狀，量處如主文第二項所示之刑，並諭知易科罰金之
    折算標準。至被告供承用以剝奪告訴人之行動自由之手銬及毛巾，雖係本件犯罪
    所用之物，然並未扣案，形體不明，復查無積極證據證明係何人所有，亦非違禁
    物，為避免將來執行之困難，爰不予宣告沒收，併此說明。
據上論斷，應依刑事訴訟法第三百六十九條第一項前段、第三百六十四條、第二百九
十九條第一項前段，刑法第二十八條、第二百七十七條第一項、第三百零二條第一項
、第五十五條、第四十一條第一項前段，罰金罰鍰提高標準條例第一條前段、第二條
，判決如主文。
本案經檢察官丙○○到庭執行職務。
中      華      民      國    九十三    年      五      月    二十六    日
                                   臺灣高等法院臺中分院刑事第七庭
                                         審判長法  官　林  榮　龍
                                               法  官  謝  說  容
                                               法　官  江  錫  麟
右正本證明與原本無異。
如不服本判決應於收受送達後十日內向本院提出上訴書狀，其未敘述上訴之理由者並
得於提起上訴後十日內向本院補提理由書（均須按他造當事人之人數附繕本）。
                                               書記官  陳　振　海
中     華     民     國     九十三     年      五      月    二十七     日
附錄論罪科刑法條：
刑法第二百七十七條：
　傷害人之身體或健康者，處三年以下有期徒刑、拘役或一千元以下罰金。
　犯前項之罪因而致人於死者，處無期徒刑或七年以上有期徒刑；致重傷者，處三年
  以上十年以下有期徒刑。
刑法第三百零二條：
　私行拘禁或以其他非法方法，剝奪人之行動自由者，處五年以下有期徒刑、拘役或
  三百元以下罰金。
　因而致人於死者，處無期徒刑或七年以上有期徒刑，致重傷者，處三年以上十年以
  下有期徒刑。
  第一項之未遂犯罰之。
                                                              　　　　　Ｆ
